【裁判字號】    97,訴,365
【裁判日期】    970820
【裁判案由】    履行協議
【裁判全文】
臺灣新竹地方法院民事判決               97年度訴字第365號
原      告  戊○○
原      告  丁○○○
上列二人共同
訴訟代理人  林復宏律師
            林紹源律師
被      告  甲○○    住新竹縣.
被      告  乙○○    住新竹縣.
兼上列一人
訴訟代理人  丙○○    住新竹縣.
上列當事人間履行協議事件，本院於民國97年8月6日辯論終結
，判決如下：
    主  文
原告之訴及假執行之聲請均駁回。
訴訟費用由原告負擔。
    事實及理由
一、原告之聲明及陳述
(一)、聲明：
  1.被告甲○○應將坐落新竹縣新豐鄉○○段0000-000地號土地
    (重測前：福興段後湖子小段0000-0000地號)，面積2,839平
    方公尺所有權應有部分195983分之11171，分別移轉登記給
    原告戊○○、丁○○○各2分之1。
  2.被告丙○○應將坐落新竹縣新豐鄉○○段0000-000地號土地
    (重測前：福興段後湖子小段0000-0000地號)，面積2,839平
    方公尺所有權應有部分195983分之11171，分別移轉登記給
    原告戊○○、丁○○○各2分之1。
  3.被告乙○○應將坐落新竹縣新豐鄉○○段0000-000地號土地
    (重測前：福興段後湖子小段0000-0000地號)，面積2,839平
    方公尺所有權應有部分195983分之11171，分別移轉登記給
    原告戊○○、丁○○○各2分之1。
  4.訴訟費用由被告負擔。
  5.第一至三項，原告願供擔保請 准宣告假執行。
(二)陳述：
  1.被告甲○○、丙○○、乙○○分別所有坐落新竹縣新豐鄉○○段0000-000地號土地 (重測前：福興段後湖子小段0000-0
    000地號)，面積2,839平方公尺所有權應有部分195983分之
    11171、195983分之11171、195983分之11171，原告與被告
    三人於民國 (下同)96 年9月23日協議，被告甲○○、丙○○、乙○○三人應無條件將前開土地所有權應有部分移轉登
    記給原告二人取得，其後被告三人拒絕履行上開協議，經原
    告催告後仍拒絕履行協同辦理移轉登記。
  2.按當事人互相意思表示一致者，契約即成立，契約之要約人
    因要約而受拘束，有民法第153條第1項、第154條第1項可參
    ，查被告三人既與原告達成系爭土地所有權無條件移轉登記
    之合意，自不容其等事後以任何理由拖延履行。
  3.被告三人答辯稱前述協議之目的在贈與前述系爭土地應有部
    分，因嗣後認決倉促於96年10月23日以存證信函對原告戊○○通知、96年6月17日當庭以言詞對原告羅林的妹通知撤銷
    贈與，進而主張原告主張無理由，惟原告之主張與事實不符
    ，理由如下：
  (1)所謂贈與，依民法第406條規定乃指當人間約定一方以自己
    財產無償給予他方，他允受之契約。本件前述土地應有部分
    依前述同意書所載原係原告二人所有，是以被告等無條件放
    棄土地權利，無條件移轉登記給原告二人取得，是以系爭土
    地權利並非被告所有，被告有義務移轉登記給原告，僅因登
    記為共有，造成被告形式上為形式共有人，易言之，被告簽
    署同意書並不是同意將應有部分贈與原告而是承諾履行移轉
    義務。
  (2)查新豐鄉福段671地號土地 (重測前福興段後湖子小段25-2
    地號)於民國42年間因政府耕地放領政策推行，由盧羅糖妹
    、戊○○、羅雙貴、羅錦泉、羅基水等人共有該土地，當時
    5人有分管協議，約定各人對各別區塊有管理使用權限，並
    約定日後分割時該人管領部分，即登記為該人單獨所有。基
    於分管約定羅基水占有管領671地號土土地之一部分，該部
    分土地日後獨立分割為670地號 (重測前為福興段後湖子小
    段25-17地號)。
  (3)原告戊○○、丁○○○因繼承等原因概括承受羅基水之分管
    契約、分割請求權，有權請求被告等人將系爭土地應有部分
    移轉登記為原告二人所有：
  原告戊○○為羅基水之子因繼承概括承受羅基水之分管契約
    、分割請求，原告丁○○○為羅基水之媳，因繼承分割而取
    得羅基水分管契約。
二、被告之聲請及陳述：
(一)、聲明：原告之訴及假執行均駁回，訴訟費用由原告負擔。
(二)、陳述：
  1.被告三人於前揭時日與原告簽署同意書後，深感不妥，咸認
    當時決定過於倉促，思考欠周詳，旋於96年10月23日以湖口
    郵局第00276號存證信函向原告戊○○表表達撤銷贈與之意
    思表示，並於97年6月17日在本案進行言詞辯論時，當庭向
    另一原告丁○○○為撤銷贈與之意思表示。
  2.按贈與物之權利未移轉前贈與人得撤銷其贈與，民法第408
    條第1項前段訂有明文。系爭贈與標的物迄今未交付，被告
    等既已依民法第408條第1項之規定撤銷此一贈與，該贈與既
    經撤銷，是原告自不得請求被告履行贈與契約。
  3.土地法第43條規定，依該法所為之登記有絕對效力。系爭土
    地係被告之祖父劉錦泉於42年5月31日依政府實施耕者有其
    田條例取得，嗣於54年7月19日由被告父親劉純維繼承，71
    年10月15日再由被告等人繼承，被告等人確為該土地之所有
    權人，被告家族持有該土地逾半世紀之久，原告主張其土地
    為其所有，並未提出證據證明，並不實在。
三、本件兩造爭執與不爭執事項：
(一)、兩造不爭執事項：
  1.被告3人於96年9月23日簽署前述同意書。
  2.被告3人為前述系爭土地之所有權人。
(二)、兩造爭執事項：
  1.前述同意書是否為贈與契約？
  2.該同意書是否尚有效？
四、本件原告係以前述同意書作為本件請求之依據，合先敘明。
五、就本件前述兩造爭執事項，本院判斷如下：
(一)、本件被告所簽署之前述同意書係屬贈與契約：
  1.被告三人在96年9月23日所書具之同意書中載明「立同意書
    人盧羅糖妹之繼承人盧羅桂蘭、丙○○、乙○○、甲○○等
    ，與戊○○、丁○○○共有座落新豐鄉○○段後湖子小段二
    五之一七地號土地一筆，面積０. 二八００公頃 (原自同段
    二五之二地號分割而來)。盧羅糖妹持分31560/65261、丙○○、乙○○、甲○○各持分11171/195783，因鑒於二五之一
    七地號土地權利實際係戊○○、丁○○○二人所有，立同意
    書人自願放棄土地權利，將所有權持分無條件移轉登記與戊○○、丁○○○二人取得。」同時簽署該同意者係廖見興以
    其母盧蘭桂名義，亦經證人廖見興在本院證述明確。
  2.惟依兩造之陳述，本件系爭土地原係兩造之繼承人所共有，
    現原告請求被告移轉登記該部分之土地業經單獨列出地號，
    是以原告要求被告等將該部分之應有部分移轉給原告，是以
    就前述同意書所載被告等所有該土地應有部分之所有權既係
    登記被告所有，該土地之所有權應有部分自應屬被告等所有
    ，同意書上載明「土地權利實際係戊○○、丁○○○二人所
    有」應係書寫該同意書之人不諳法律知識所為錯誤記載。
  3.就該同意書之性質言，按民法第406條規定「稱贈與者，謂
    當事人約定，一方以自己之財產無償給與他方，他方允受之
    契約。」前該同意書既係「立同意書人自願放棄土地權利，
    將所有權持分無條件移轉登記與戊○○、丁○○○二人取得
    。」而被告等既係立同意書人，並同意將前述土地應有部分
    無條件移轉登記給原告所有，經原告同意，依該同意書之內
    容觀，應係被告等同意將該土地所有權之應有部分，無償贈
    與原告，經原告同意之契約，自屬贈與契約。被告等主張該
    同意係贈與契約應屬可採信。
  4.至原告主張該同意書並不是贈與契約，被告係履行土地原共
    有人之協議，然原告一方面主張以前述同意為請求權之依據
    ，另一方面復無法提出其所謂該土地原共有人之關於該土地
    分割之約定，是以就該同意書之性質自應以該同意書之內容
    決之，原告主張該同意書不是贈與契約自無可採。
(二)、至前述同意既屬贈與契約，業經被告向原告撤銷而不存在
  1.按贈與物之權利未移轉前，贈與人得撤銷其贈與，民法第
    408條第1項定有明文，本件前述被告所有系爭土地所有權應
    有部分尚未移轉受贈人原告所有，有該土地登記簿謄本可參
    。
  2.被告等於96年10月23日以湖口郵局第00276號存證信函向原
    告戊○○表表達撤銷贈與之意思表示，並於97年6月17日在
    本案進行言詞辯論時，當庭向另一原告丁○○○為撤銷贈與
    之意思表示，有該存證信函及筆錄可證。
  3.從而該同意書既經被告等依前述民法第408條之規定撤銷，
    該同意書即不復存在。
六、綜合前述說明，原告依前述同意書請求被告應將坐落新竹縣
    新豐鄉○○段0000-000地號土地 (重測前：福興段後湖子小
    段0000-0000地號)，面積2,839平方公尺所有權應有部分各
    195983分之11171，分別移轉登記給原告戊○○、丁○○○
    各2分之1，因該同意書業經被告等依法撤銷，原告之請求即
    無理由，應予駁回。原告本訴之請求既經駁回，其假執行之
    聲請亦無所附麗，應併予駁回。
七、結論：原告之訴為無理由，依民事訴訟法第78條、第85 條
    第2項判決如主文。
中    華    民    國    97    年    8     月    20    日
                  民事第一庭    法  官  王銘勇
以上正本係照原本作成。
如對本判決上訴，須於判決送達後20日內向本院提出上訴狀。
中    華    民    國    97    年    8     月    20    日
                                書記官  曾秀貞


司法院資訊處製作；財團法人民間司法改革基金會備份。
